臺灣高雄地方法院民事判決　　　　　 110年度雄小字第2670號
原　　　告　莫建華　
訴訟代理人　莫尚和　
　　　　　　丁麗蓉　
被　　　告　曾國瑞　
上列當事人間損害賠償事件，本院於民國110 年11月11日言詞辯
論終結，判決如下：
    主  文
一、被告應給付原告新臺幣（下同）7,211 元，及自民國（下同
    ）110 年8 月7 日起至清償日止，按週年利率5 ％計算之利
    息。
二、原告其餘之訴駁回。
三、訴訟費用1,000元由被告負擔123元，餘由原告負擔。
四、本判決第一項得假執行。
    事實及理由
一、原告主張：伊於109 年5 月8 日21時25分許騎乘車牌號碼00
    0-000 號普通重型機車（下稱甲車）沿高雄市前金區中山一
    路由北往南行駛直行，行經上開路段與五福三路路口時，遇
    路口號誌轉黃燈，伊因此停車等待，適被告亦騎乘車牌號碼
    000- 0000 號普通重型機車（下稱乙車），行經上開路段，
    本應注意保持安全距離，並注意車前狀況，隨時採取必要之
    安全措施，且依當時情形，並無不能注意之情形，竟疏未注
    意及此，自後追撞原告所騎乘之甲車，伊並因此受有四肢擦
    挫傷（下稱系爭傷勢）、甲車亦因此受損，被告之不法侵害
    ，造成甲車受損（下稱系爭事故），伊因此支出修理費用8,
    600 元，又伊因被告之不法侵害而受有系爭傷勢，身體及精
    神上均感受痛苦，應由被告賠償伊非財產上之損害5 萬元，
    以資慰藉。綜上，被告應賠償伊5 萬8,600 元，爰依民法第
    184 條第1 項前段、第191 條之2 （二者請擇一而為有利於
    原告之判決）、第193 條第1 項、第195 條第1 項前段及第
    196 條規定，請求被告加計法定利息如數賠償等情，並聲明
    ：㈠、被告應給付原告5 萬8,600 元，及自109 年5 月8 日
    起至清償日止，按週年利率5 ％計算之利息。㈡、原告願供
    擔保，請准宣告假執行。
二、被告則以：原告騎乘甲車行經肇事路段任意變換行向（由原
    先之右轉道移動到直行車道左側），致伊騎乘乙車閃避不及
    而撞上甲車，因此肇事，伊認為原告應就系爭事故之發生負
    全部過失責任，退步言之，縱認伊應就系爭事故負責賠償，
    伊就原告主張因系爭事故致甲車受損，因此支出修理費8,60
    0 元一節，固不爭執，然甲車既非新車，零件部分應予計算
    折舊，始為合理，至於原告主張受有擦挫傷部分，原告既不
    能提出證明，且就伊記憶所及，事發當時原告自稱未受傷，
    則原告既為因系爭事故受傷，仍請求慰撫金5 萬元部分，即
    屬無據等語置辯，並聲明：原告之訴駁回。
三、兩造不爭執之事項：
㈠、原告於109 年5 月8 日21時25分，騎乘甲車，沿高雄市前金
    區中山一路由北往南行駛。行經該路與五福三路口時，路口
    轉黃燈時停等，適被告騎乘乙車行經上開地點時，被告所騎
    乙車自後方撞擊原告所騎甲車，致甲車受損。
㈡、原告所有甲車因系爭事故受損，因此支出修理費用8,600 元
    。
四、本件之爭點為：㈠、原告依侵權行為法律關係請求被告負損
    害賠償責任，是否有理由？㈡、原告就損害之發生或擴大，
    是否與有過失？㈢、原告請求被告損害賠償之項目及金額，
    是否於法有據並相當？茲分別論述如下：
㈠、原告依侵權行為法律關係請求被告負損害賠償責任，是否有
    理由？
  1.按汽車、機車或其他非依軌道行駛之動力車輛，在使用中加
    損害於他人者，駕駛人應賠償因此所生之損害，但於防止損
    害之發生，已盡相當之注意者，不在此限；不法侵害他人之
    身體或健康者，對於被害人因此喪失或減少勞動能力或增加
    生活上之需要時，應負損害賠償責任；不法侵害他人之身體
    、健康、名譽、自由、信用、隱私、貞操，或不法侵害其他
    人格法益而情節重大者，被害人雖非財產上之損害，亦得請
    求賠償相當之金額；不法毀損他人之物者，被害人得請求賠
    償其物因毀損所減少之價額，民法第191 條之2 、第193 條
    第1 項、第195 條第1 項前段、第196 條分別定有明文。次
    按汽車在同一車道行駛時，除擬超越前車外，後車與前車之
    間應保持隨時可以煞停之距離，不得任意以迫近或其他方式
    ，迫使前車讓道。汽車行駛時，駕駛人應注意車前狀況及兩
    車併行之間隔，並隨時採取必要之安全措施，不得在道路上
    蛇行，或以其他危險方式駕車。道路交通安全規則第94條第
    1 項、第3 項定有明文。
  2.查原告主張：本件被告騎乘乙車未保持安全距離、未注意車
    前狀況自後追撞停等黃燈中之原告所騎甲車，致原告因此受
    有擦挫傷，原告所有甲車亦受損等事實，業據其提出臺灣高
    雄地方檢察署檢察官不起訴處分書（109 年度偵字第00000
    號）、臺灣高等檢察署高雄檢察分署處分書（109 年度上聲
    議字第2496號），並經本院調閱系爭事故之交通事故現場圖
    、現場事故照片、道路交通事故調查報告表、談話紀錄表等
    件為證，且被告亦不爭執系爭事故發生時，被告所騎乘之乙
    車係行駛於原告所騎乘之甲車後方，自後方追撞甲車等情，
    參互以觀，倘被告行駛於原告所騎甲車後方，有與被告保持
    適當之距離或注意車前狀況，當不至發生系爭事故，準此，
    被告上開駕駛行為業已違反道路交通安全規則第94條第1 項
    、第3 項規定，被告加損害於原告，既不能證明其於防止損
    害之發生已盡相當之注意，且其不法侵害與原告所受損害間
    ，又顯有相當因果關係，則原告依前揭規定，請求被告賠償
    渠等所受損害，於法洵屬有據（原告除依民法第191 條之2
    外，另依民法第184 條第1 項前段為請求，核屬選擇的訴之
    合併，後者已無再加審究之必要）。
㈡、原告就損害之發生或擴大，是否與有過失？
    查被告騎乘乙車行經肇事地點，未保持隨時可以煞停之距離
    ，復未注意車前狀況，以致自後撞及原告所有甲車而肇事，
    有違道路交通安全規則第94條第1 項及第3 項規定，已如前
    述，對於系爭事故之發生，自屬有過失。至被告雖辯稱：系
    爭事故之發生係因原告所騎甲車突然向被告所在車道方向斜
    前方向靠過來，致被告煞車不及所致等語，惟被告於109 年
    5 月8 日車禍發生當日係陳稱：「至肇事地我車直行時，我
    車右前有一自小客因前車右轉而向左變換車道，致我急煞致
    肇事。我與向左變換車道之自小客未有碰撞，我不知有無與
    GH7-753 號機車碰撞」等情，有道路交通事故談話紀錄表在
    卷足憑（見本院第77頁），堪認，本件車禍究竟如何發生，
    被告前後之陳述明顯不一，且被告就其抗辯，既未能舉證以
    實其說，依卷內本院調得之警卷、偵卷亦查無其他積極證據
    足認原告有何行車貿然偏移車道或煞車不當之情事，自難僅
    憑被告前後不一之陳述，逕行認定原告就系爭事故之發生，
    與有過失，則被告辯稱：原告對於本件車禍之發生應負全部
    過失責任，應適用過失相抵法則，免除其賠償金額云云，自
    無可採。
㈢、原告請求被告賠償甲車修理費8,600 元、慰撫金5 萬元，茲
    就原告請求之項目及金額，逐一審核如下：
  1.機車修復費用部分：按物被毀損時，被害人請求賠償物被毀
    損所減少之價值，得以修復費用為估定之標準，但以必要者
    為限，例如修理材料以新品換舊品，應予折舊（最高法院77
    年度第9 次民事庭會議決議( 一) 參照）。本件原告主張其
    因甲車受損，支出修復費用8,600 元，其中工資為4,081 元
    ，材料費為4,519 元之事實，業據其提出德勝機車行收據3
    紙為證（見本院卷第59頁），並為被告所不爭執（見本院卷
    第124 頁）。且原告所有甲車，乃89年1月出廠，迄109 年5
    月8 日系爭事故發生時，已逾固定資產耐用年數表所定3 年
    耐用年數，亦有原告行照可稽（見本院卷第57頁）。則本件
    材料部分折舊後之價值為1,130 元【計算方式：1.殘價＝取
    得成本÷( 耐用年數＋1)即4,519 ÷( 3+1)≒1,130 （小數
    點以下四捨五入）；2.折舊額＝( 取得成本－殘價) ×1/（
    耐用年數）×（使用年數）即( 4,519 －1,130)×1/3 ×（
    20+5/12 ）≒3,389 （小數點以下四捨五入）；3.扣除折舊
    後價值＝（新品取得成本－折舊額）即4,519 －3,389 ＝1,
    130 】加計無庸折舊之工資4,081 元，原告得請求被告賠償
    之甲車修復費用為5,211 元（1,130 ＋4,081 ＝5,211 ），
    超過部分，應不予准許。
  2.慰撫金部分：
  ①原告主張：因系爭事故受有四肢多次擦挫傷，自得請求慰撫
    金等語，惟為被告所否認，並以前詞置辯，經查：依現場事
    故圖所載：1 、2 方車駕駛（按即兩造）皆受傷自行就醫等
    語（見本院卷第65頁），另參以原告就其所受之擦挫傷自承
    ：因所受傷勢不重，故自行擦藥治療未就醫即痊癒，故無法
    提出就醫紀錄等語（本院卷第123 頁），參互以觀，原告主
    張：因系爭事故致原告受有四肢擦傷等語，應屬可信，被告
    抗辯，原告未因系爭事故受傷云云，則無可採。
  ②原告因被告之不法侵害而受有四肢擦傷，已如前述，原告因
    此不論在肉體上或精神上均必感到一定之痛苦，原告請求被
    告賠償非財產上之損害，以資慰藉，於法洵無不合。查原告
    為大學就學中，目前無收入，109 年間所得為1 萬8,939 元
    ，名下有機車一輛，並無不動產；被告為國中畢業學歷，目
    前從事餐飲業，月薪約7 萬元，109 年間所得為4 萬8,488
    元，名下有汽、機車各一輛，亦無不動產等情，經兩造陳明
    在卷，並有稅務電子閘門財產所得調件明細表在卷可稽。本
    院斟酌前述兩造之身分、地位、經濟能力及原告所受傷勢僅
    為擦傷、依原告所述擦傷未就醫即痊癒等一切情狀，認原告
    請求被告賠償之慰撫金以2,000 元為相當，超過部分，應予
    剔除。
  3.是原告得請求被告賠償之金額共計7,211 元( 5,211+2,000=
    7,211)。
五、又按給付無確定期限者，債務人於債權人得請求給付時，經
    其催告而未為給付，自受催告時起，負遲延責任。其經債權
    人起訴而送達訴狀，或依督促程序送達支付命令，或為其他
    相類之行為者，與催告有同一之效力；遲延之債務，以支付
    金錢為標的者，債權人得請求依法定利率計算之遲延利息；
    應付利息之債務，其利率未經約定，亦無法律可據者，週年
    利率為百分之5 ，民法第229 條第2 項、第233 條第1 項前
    段、第203 條分別定有明文。關於遲延利息之起算日，原告
    固主張：應自侵權行為發生日即109 年5 月8 日起算等語，
    惟系爭事故發生時，兩造就車禍責任歸屬尚有爭議，已如前
    述，兩造顯無就本件侵權行為損害賠償之債，就遲延利息起
    算日部分，達成以侵權行為發生時（即109 年5 月8 日）起
    算之合意，準此，縱原告因被告上開不法侵害行為而受有損
    害，被告依侵權行為法律關係應負損害賠償之責，然就遲延
    利息起算日計算部分，兩造既未達成合意，亦即無約定，依
    前揭民法第229 條第2 項，關於遲延利息起算日，應自起訴
    狀繕本送達被告之翌日即110 年8 月7 日（於110 年7 月27
    日寄存送達，自寄存之日起經10日即110 年8 月6 日發生效
    力，翌日即110 年8 月7 日，見本院卷第51頁）起負遲延責
    任。至於遲延利息利率部分，依前揭民法第233 條第1 項規
    定，則應按法定利率即週年利率5 ％計算，原告請求逾此部
    分，洵屬無據，應無可採。
六、綜上所述，原告依侵權行為之法律關係請求被告給付7,211
    元及自起訴狀繕本送達翌日（即110 年8 月7 日）起至清償
    日止，按週年利率5 ％計算之利息，為有理由，應予准許。
    至其逾此範圍之請求，為無理由，應予駁回。
七、本件原告勝訴部分係適用小額訴訟程序所為被告敗訴之判決
    ，依民事訴訟法第436 條之20之規定，應依職權宣告假執行
    ；並確定訴訟費用額為1,000 元（即如後附訴訟費用計算式
    ）。
七、訴訟費用負擔之依據：民事訴訟法第79條。
中    華    民    國   110    年    11    月    30    日
                  高雄簡易庭  法      官  林綉君
以上正本係照原本作成。
民事訴訟法第436 條之24第2 項：對於本判決之上訴，非以違背
法令為理由，不得為之。
如對本判決上訴，須於判決送達後20日內向本院提出上訴狀，並
須表明原判決所違背之法令及其具體內容與依訴訟資料可認為原
判決有違背法令之具體事實之上訴理由。
中    華    民    國   110    年    11    月    30    日
                              書  記  官  羅崔萍
訴訟費用計算式：
裁判費         1,000元
合計           1,000元